臺灣臺南地方法院刑事判決　　　　　　　　　　　　　九十二年度自字第一二九號
　　自　訴　人　甲○○
　　代　理　人　何建宏律師
　　被　　　告　丙○○
右列被告因殺人未遂案件，經自訴人提起自訴，本院判決如左：
    主  文
丙○○無罪。
    理  由
一、自訴意旨略以：被告丙○○前於民國九十年六月十日向自訴人借款新台幣（下同
    ）一百五十萬元，經自訴人多次催告返還本利皆置之不理。九十二年四月二十二
    日，自訴人於電話中再次向丙○○提起該筆債務清償事宜，被告佯稱要當面討論
    邀自訴人前往其所經營設於台南市○○路○段一四七號之「麗星遊藝場」相會，
    自訴人不疑而依約前往，抵達後未見被告在內，再以電話連絡不久，被告便夥同
    不知名已成年之十餘名壯漢一起進入遊藝場內，基於傷害犯意指揮該十餘名男子
    動手，共同持廣告用旗桿、遊藝場內鐵製椅子等武器朝自訴人頭部及身體其他部
    位猛打，幸經自訴人奮力衝出遊藝場躲入隔壁店內始嚇阻被告等人暴行而倖免於
    難，惟仍因此受有頭部挫裂傷、左肩胛挫傷並肩胛骨骨折、左肘及右前臂挫傷等
    傷害，因認被告與該十餘名壯漢共同涉犯刑法第二百七十七條第一項傷害犯嫌（
    自訴人原係自訴被告係基於殺人犯意而為上述行為，因認被告涉犯刑法第二百七
    十一條第三項、第一項之殺人未遂罪，嗣於本院審理中變更自訴事實及罪名為傷
    害罪）。
二、自訴意旨認被告丙○○涉有上開犯行，係以：(一)被告與自訴人簽立之保管條證明
    其二人間存有一百五十萬元之債權債務關係；(二)台南醫院開立之診斷證明書一紙
    用以證明自訴人確實受有右述傷害等事證，為主要論據。訊據被告固不否認曾向
    自訴人借貸一百五十萬元，迄今尚未清償完畢，於九十二年四月二十二日與自訴
    人在其開設之「麗星遊藝場」討論債務問題，及自訴人當日受有頭部挫裂傷、左
    肩胛挫傷並肩胛骨骨折、左肘及右前臂挫傷等傷害之事實，惟堅詞否認有何傷害
    犯行，辯稱：當天伊和自訴人在店內商量債務問題，二人說話都很大聲，在場的
    客人要求伊二人放低音量，伊很生氣就走出店外，被告在店內與該客人發生衝突
    ，伊折返回店內時自訴人已經流血了，伊並未毆打、唆使他人毆打或與他人謀議
    共同傷害自訴人等語。
三、按犯罪事實應依證據認定之，無證據不得認定其犯罪事實；又不能證明被告犯罪
    者，應諭知無罪之判決，刑事訴訟法第一百五十四條第二項、第三百零一條第一
    項分別定有明文。又刑事訴訟法上所謂認定犯罪事實之證據，係指足以認定被告
    確有犯罪行為之積極證據而言，該項證據自須適合於被告犯罪事實之認定，始得
    採為斷罪資料；認定犯罪事實所憑之證據，無論係直接證據或間接證據，其為訴
    訟上之證明，須於通常一般之人均不致有所懷疑，而得確信其為真實之程度者，
    始得據為有罪之認定，倘其證明尚未達到此一程度，而有合理之懷疑存在，復無
    其他調查途徑可尋，法院即應為無罪之判決，最高法院二十九年上字第三一０五
    號、七十六年臺上字第四九八六號分別著有判例可資參照。
四、經查，被告於九十年六月間向自訴人借貸一百五十萬元，迄今仍未清償完畢，及
    自訴人於九十二年四月二十二日前往被告開設之「麗星遊藝場」商談前述債務之
    清償事宜，嗣後自訴人在前述遊藝場內遭數名不詳姓名人士毆打而受有頭部挫裂
    傷、左肩胛挫傷並肩胛骨骨折、左肘及右前臂挫傷等傷害等節，原即為被告所不
    爭執之事實，並與卷附記載被告與自訴人間債務關係之保管條及載明自訴人於九
    十二年四月二十二日就診時受有前述傷勢之台南醫院診斷證明書相符，故被告於
    上述時地遭數名不詳姓名人毆打成傷之事實，已堪認定。至於毆打被告之數名不
    詳姓名人士是否受經被告教唆或謀議共同為上述傷害行為，則無從憑據前項諸事
    證獲得釐清。
五、次查，證人即自訴人友人乙○○證稱：九十二年四月二十二日當日，伊受自訴人
    妻子所託前往達麗星遊藝場，約五分鐘後自訴人亦到場，並打電話邀被告前來，
    後來有七、八個人跟被告一起進來，站在被告後面，未與被告交談，後來被告與
    自訴人坐在椅子上談事情，談得很激烈，談不攏，那七、八個人就打自訴人，被
    告沒有動手，當時很多人很亂，伊沒有聽到被告發號施令，也沒有注意到被告有
    無其他動作，那七、八個人拿遊藝場內的椅子打自訴人，自訴人被打到門口就跑
    掉了，這七、八人也散掉了，他們一動手開打，被告就離開了，那七、八個人是
    來消費的客人或是與被告一起來和自訴人談判的，伊並不清楚，也不知道他們是
    否與被告相識，但他們從一進來店裏到打完都沒有消費，也沒有與被告交談等語
    （見本院卷第一０五頁至一０九頁），依證人乙○○陪同自訴人一同前往處理債
    務問題乙節以觀，其與自訴人應非僅一般交情之友人，則其證詞之證據價值，即
    非可與一般不具任何親誼關係之人同視，是尚難單憑其右開證言即遽為不利於被
    告之認定，自應調查其他證據，以明被告究竟是否有與該等不詳姓名人士共同傷
    害自訴人之犯意。況據其證述之內容觀之，自訴人在現場並未與其他不詳姓名人
    士有任何之互動行為，即與自訴人指述被告係在現場「指揮」不詳姓名人士持物
    對其毆打之情節不符。再據其右開證言，或能推認被告與毆打自訴人之該等不詳
    姓名人士間有密切關聯，惟仍不足以嚴格地證明該等不詳姓名人士毆打自訴人行
    為係基於事前與被告之謀議而推由該等不詳姓名人士出手遂行犯罪。
六、再查，證人即受僱於被告丙○○之店員劉佳玲到庭證述：當天甲○○（即自訴人
    ）來店裡要找被告談事情，他們越說越大聲，店裡的客人就叫他們小聲點，甲○
    ○有回罵他們，後來他們都站起來，伊覺得他們快起爭執了，就躲到後面，被告
    就邀甲○○到外面去說，然後就先出去，店裡的客人跟甲○○吵起來，越吵越凶
    ，伊再出來的時候，人都走了，店裡面被砸的亂七八糟；甲○○剛到時有另一個
    人跟他一起來，可是甲○○與被告談話的時候，伊只看到甲○○等語（見本院卷
    第五十七頁至六十頁），核與被告所辯係自訴人自己與店內客人發生口角致生本
    件衝突之情節大致相符，是本件被告究竟有無與毆打自訴人之該等不詳姓名人士
    共同傷害被告之犯意聯絡即非無疑。
七、綜上，自訴人提出之上開證人及物證，均無法證明被告有何教唆或共同謀議傷害
    自訴人之情事，此外復查無其他積極證據足資證明被告有右述犯行，揆諸首開說
    明，被告被訴之犯罪尚屬不能證明，應為無罪判決之諭知。
據上論斷，應依刑事訴訟法第三百四十三條、第三百零一條第一項，判決如主文。
中      華      民      國    九十三    年      九      月    二十一    日
                                    臺灣臺南地方法院刑事第五庭
                                        審判長法  官  陳欽賢
                                              法  官  林佩儒
                                              法  官  莊玉熙
右正本證明與原本無異。
如不服本判決，應於判決送達後十日內向本院提出上訴狀( 應附繕本 )。
                                              書記官  陳靜娟
中      華      民      國    九十三    年      九      月    二十三    日
